【裁判字號】    99,訴,410
【裁判日期】    990709
【裁判案由】    違反毒品危害防制條例
【裁判全文】
臺灣彰化地方法院刑事判決               99年度訴字第410號
公  訴  人  臺灣彰化地方法院檢察署檢察官
被      告  甲○○
上列被告因違反毒品危害防制條例案件，經檢察官提起公訴（99
年度毒偵字第309號），本院逕以簡式審判程序判決如下：
    主  文
甲○○施用第一級毒品，累犯，處有期徒刑捌月。
    犯罪事實
一、甲○○曾於民國94年間因施用毒品案件，經本院以94年度訴
    字第1603號分別判處有期徒刑9 月、8 月，並定應執行刑為
    有期徒刑1 年4 月確定。又因竊盜案件，經臺灣臺中地方法
    院以94年度易字第2152號判處有期徒刑5 月確定。前開三罪
    嗣經裁定減刑為有期徒刑4 月15日、4 月、2 月15日，並定
    應執行刑為有期徒刑10月確定，於96年7 月16日（起訴書誤
    載為96年6 月26日）縮刑期滿執行完畢。另因施用毒品案件
    ，經本院以96年度訴字第2485號及97年度訴字第1161號分別
    判處有期徒刑8 月、4 月、8 月，並經裁定定應執行刑為有
    期徒刑1 年2 月。再因竊盜案件，經本院以97年度易字第13
    02號判處有期徒刑3 月在案。後四罪接續執行，甫於98年8
    月31日縮刑期滿執行完畢。其前於87年間，因施用毒品案件
    ，經裁定送觀察、勒戒後，認有繼續施用毒品之傾向，復經
    裁定令入戒治處所施以強制戒治，又經裁定停止戒治所餘期
    間付保護管束及撤銷停止戒治，嗣於88年11月7 日強制戒治
    執行完畢釋放，而經臺灣彰化地方法院檢察署檢察官以89年
    度戒毒偵字第498 號、第49 9號、第500 號、第501 號為不
    起訴處分確定。又於前開強制戒治執行完畢釋放後5 年內之
    89年間，因施用毒品案件，經裁定令入戒治處所施以強制戒
    治，刑案部分，則經本院以89年度訴字第1235號判處有期徒
    刑8 月、4 月及定應執行刑有期徒刑10月在案。詎其仍不知
    悔改，明知海洛因業經公告為毒品危害防制條例第2 條第2
    項第1 款所列管之第一級毒品，不得非法持有、施用，於前
    揭強制戒治執行完畢釋放即88年11月7 日後5 年內之89年間
    ，二犯施用毒品案件，經法院判處罪刑確定後，復基於施用
    第一級毒品海洛因之犯意，於98年11月5 日下午3 時許，在
    其位於彰化縣芬園鄉○○村○○路○ 段445 巷30號住處，以
    將海洛因置於針筒內加水混合注射手臂血管之方式，非法施
    用第一級毒品海洛因1 次（注筒已丟棄）。嗣於98年11月7
    日下午1 時10分許，在彰化市○○路245 巷6 號前，因另犯
    竊盜案件，經警查獲，經警得其同意採集尿液送驗，結果呈
    可待因及嗎啡陽性反應，始偵知上情。
二、案經彰化縣警察局彰化分局報告臺灣彰化地方法院檢察署檢
    察官偵查起訴後經本院通緝到案。
    理  由
一、按除被告所犯為死刑、無期徒刑、最輕本刑為3 年以上有期
    徒刑之罪或高等法院管轄第一審案件者外，於刑事訴訟法第
    273 條第1 項程序進行中，被告先就被訴事實為有罪之陳述
    時，審判長得告知被告簡式審判程序之旨，並聽取當事人、
    代理人、辯護人及輔佐人之意見後，裁定進行簡式審判程序
    ；除簡式審判程序、簡易程序及第376 條第1 款、第2 款所
    列之罪之案件外，第一審應行合議審判，刑事訴訟法第273
    條之1 第1 項、第284 條之1 分別定有明文。本件被告甲○
    ○所犯係死刑、無期徒刑、最輕本刑為3 年以上有期徒刑或
    高等法院管轄第一審案件以外之罪，並於本院行準備程序時
    就被訴事實為有罪之陳述，本院合議庭依前揭規定，經評議
    結果，裁定改由受命法官獨任行簡式審判程序，先予敘明。
二、上開犯罪事實，業據被告甲○○於第二次警詢、偵訊及本院
    審理時坦承不諱（詳警詢卷宗第5 頁、偵查卷宗第4 頁、本
    院99年7 月8 日審判筆錄）。且被告於98年11月7 日，經警
    得其同意採集尿液送驗，結果呈可待因及嗎啡陽性反應，有
    彰化縣警察局彰化分局委託檢驗尿液代號與真實姓名對照認
    證單、採尿同意書及詮昕科技股份有限公司出具之濫用藥物
    尿液檢驗報告各1 紙在卷可稽（詳警詢卷宗第7 頁至第9 頁
    ），足認被告自白與事實相符，本件事證明確，被告犯行洵
    堪認定。
三、按施用第一、二級毒品為犯罪行為，毒品危害防制條例第10
    條定有處罰明文。故施用第一、二級毒品者，依前揭規定本
    應科以刑罰，惟基於刑事政策，對合於一定條件之施用者，
    則依同條例第20條、第23條之規定，施以觀察、勒戒或強制
    戒治之保安處分。又毒品危害防制條例於92年7 月9 日修正
    公佈，自93年1 月9 日施行，其中第20條、第23條將施用毒
    品之刑事處遇程式，區分為「初犯」、「5 年內再犯」及「
    5 年後再犯」。依其立法理由之說明：「初犯」，經觀察、
    勒戒或強制戒治後，應為不起訴處分或不付審理之裁定；經
    觀察、勒戒或強制戒治執行完畢釋放後，「5 年內再犯」者
    ，因其再犯率甚高，原實施之觀察、勒戒及強制戒治既已無
    法收其實效，爰依法追訴或裁定交付審理。至觀察、勒戒或
    強制戒治執行完畢釋放後，「5 年後再犯」者，前所實施之
    觀察、勒戒或強制戒治已足以遮斷其施用毒品之毒癮，為期
    自新及協助其斷除毒癮，仍適用「初犯」規定，先經觀察、
    勒戒或強制戒治之程序。從而依修正後之規定，僅限於「初
    犯」及「5 年後再犯」二種情形，始應先經觀察、勒戒或強
    制戒治之程序。倘被告於5 年內已再犯，經依法追訴處罰，
    縱其第3 次（或第3 次以上）再度施用毒品之時間，在初犯
    經觀察、勒戒或強制戒治執行完畢釋放5 年以後，已不合於
    「5 年後再犯」之規定，且因已於「5 年內再犯」，顯見其
    再犯率甚高，原實施觀察、勒戒或強制戒治，已無法收其實
    效，即應依該條例第10條處罰（最高法院95年5 月9 日95年
    度第7 次刑事庭會議及97年度第5 次刑事庭會議決議參照）
    。查本件被告前於87年間，因施用毒品案件，經裁定送觀察
    、勒戒後，認有繼續施用毒品之傾向，復經裁定令入戒治處
    所施以強制戒治，又經裁定停止戒治所餘期間付保護管束及
    撤銷停止戒治，嗣於88年11月7 日強制戒治執行完畢釋放，
    而經臺灣彰化地方法院檢察署檢察官以89年度戒毒偵字第49
    8 號、第499 號、第500 號、第501 號為不起訴處分確定。
    又於前開強制戒治執行完畢釋放後5 年內之89年間，因施用
    毒品案件，經裁定令入戒治處所施以強制戒治，刑案部分，
    則經本院以89年度訴字第1235號判處有期徒刑8 月、4 月及
    定應執行刑有期徒刑10月在案等情，此有臺灣高等法院被告
    前案紀錄表及臺灣彰化地方法院檢察署檢察官89年度戒毒偵
    字第498 號、第499 號、第500 號、第501 號不起訴處分書
    各1 份在卷可憑，則被告此次所為本案施用毒品之犯行，雖
    在初犯經強制戒治執行完畢釋放5 年以後，惟被告於初犯經
    強制戒治執行完畢釋放5 年內之89年間，再犯施用毒品罪，
    經依法追訴處罰並分別判處有期徒刑8 月、4 月確定在案，
    則依上開最高法院刑事庭會議決議意旨，本件被告已於「5
    年內再犯」，甚至三犯以上，顯見其再犯率甚高，無論其「
    5 年內再犯」之時點係於上開修法前或後，亦無論其後各次
    施用毒品之犯行，是否已逾第一次觀察勒戒或強制戒治執行
    完畢後5 年，均毋須再重新施予觀察、勒戒或強制戒治之處
    遇程序，而應依毒品危害防制條第23條第2 項規定，逕予訴
    追處罰。綜上所述，本件犯罪事證已臻明確，被告前開犯行
    洵堪認定，應予依法論科。
四、再按海洛因為毒品危害防制條例第2 條第2 項第1 款所規定
    之第一級毒品，已如前述，被告施用海洛因之行為，核係犯
    毒品危害防制條例第10條第1 項施用第一級毒品罪。被告為
    供施用而持有該毒品之低度行為，應為施用之高度行為所吸
    收，不另論罪。第查，被告曾於94年間因施用毒品案件，經
    本院以94年度訴字第1603號分別判處有期徒刑9 月、8 月，
    並定應執行刑為有期徒刑1 年4 月確定。又因竊盜案件，經
    臺灣臺中地方法院以94年度易字第2152號判處有期徒刑5 月
    確定。前開三罪嗣經裁定減刑為有期徒刑4 月15日、4 月、
    2 月15日，並定應執行刑為有期徒刑10月確定，於96年7 月
    16日縮刑期滿執行完畢。另因施用毒品案件，經本院以96年
    度訴字第2485號及97年度訴字第1161號分別判處有期徒刑8
    月、4 月、8 月，並經裁定定應執行刑為有期徒刑1 年2 月
    。再因竊盜案件，經本院以97年度易字第1302號判處有期徒
    刑3 月在案。後四罪接續執行，甫於98年8 月31日縮刑期滿
    執行完畢一節，有臺灣高等法院被告前案紀錄表1 紙在卷可
    按，被告於受有期徒刑執行完畢後5 年內又故意再犯本案之
    罪，為累犯，應依刑法第47條第1 項規定，加重其刑。爰審
    酌被告曾因施用毒品經送觀察、勒戒及強制戒治，仍未知警
    惕，再犯本案之罪，足見其雖經觀察、勒戒及強制戒治治療
    程序，仍未徹底戒除惡習遠離毒害，顯未能善體國家設置觀
    察、勒戒及強制戒治機構，協助毒品施用者戒除毒害之良法
    美意，復曾因施用毒品經法院判刑，惟念及施用毒品本質上
    係戕害自身健康之行為，尚未嚴重破壞社會秩序或侵害他人
    權益，暨其犯罪之動機、目的、所生危害及犯罪後坦承犯行
    ，犯後態度良好等一切情狀，認蒞庭檢察官當庭請求判處有
    期徒刑10月，尚嫌過重，爰量處如主文所示之刑，以示懲儆
    。而被告持以施用海洛因所用之注射針筒，據被告陳稱已丟
    棄，且前開注射針筒未經扣案，亦乏證據足資證明前開物品
    尚未滅失，復非屬違禁物，為免執行困難，本院自不為沒收
    之諭知，併此敘明。
據上論斷，應依刑事訴訟法第273 條之1 第1 項、第299 條第1
項前段，毒品危害防制條例第10條第1 項，刑法第11條前段、第
47條第1 項，判決如主文。
本案經檢察官林依成到庭執行職務。
中    華    民    國    99    年    7     月    9     日
                  刑事第四庭  法  官  游秀雯
以上正本證明與原本無異。
如不服本判決應於收受判決後10日內向本院提出上訴書狀，並應
敘述具體理由；其未敘述上訴理由者，應於上訴期間屆滿後20日
內向本院補提理由書（均須按他造當事人之人數附繕本）「切勿
逕送上級法院」。
中    華    民    國    99    年    7     月    9     日
                              書記官  謝志鑫
附錄本案論罪科刑法條全文：
毒品危害防制條例第10條
施用第一級毒品者，處 6 月以上 5 年以下有期徒刑。
施用第二級毒品者，處 3 年以下有期徒刑。

司法院資訊處製作；財團法人民間司法改革基金會備份。
